臺灣雲林地方法院刑事判決　　　　　　 95年度交易字第123號
公　訴　人　臺灣雲林地方法院檢察署檢察官
被　　　告　丁○○
選任辯護人　蔡金保律師
被　　　告　丙○
選任辯護人　嚴庚辰律師
上列被告等因過失傷害案件，經檢察官聲請以簡易判決處刑（95
年度偵字第2215號），本院斗六簡易庭受理後（95年度六交簡字
第260 號），認不宜逕以簡易判決處刑，改依通常程序審理，本
院判決如下：
    主  文
丁○○因過失傷害人，處有期徒刑肆月，如易科罰金，以銀元
佰元即新臺幣玖佰元折算壹日。
丙○因過失傷害人，處拘役拾日，如易科罰金，以銀元佰元
即新臺幣玖佰元折算壹日。
    事  實
一、丁○○於民國95年2 月7 日晚上某時許，騎乘車牌號碼MLH-
    689 號（聲請簡易判決處刑書誤載為MLH-6890號）重型機車
    ，沿雲林縣古坑鄉○○ ○道路由南往北方向行駛，於同日晚
    上7 時20分許，行經崁腳段265.8 公里處，適丙○於同一時
    間，沿上開道路由南往北步行於該處，丁○○本應注意車前
    狀況，隨時採取必要之安全措施；丙○則應注意行人在未劃
    設人行道之道路，應靠邊行走。而依當時雖夜間無照明，但
    天候晴、路面乾燥、無缺陷、道路無障礙物、視距良好等情
    ，並無不能注意之情形，詎丁○○、丙○於行經該處時，丁
    ○○疏未注意車前狀況，隨時採取必要之安全措施，丙○則
    未注意靠邊行走，致丁○○所騎乘之機車由後撞及前方步行
    丙○，丙○因而受有蜘蛛膜下腔出血、左脛腓骨開放性骨折
    、右腓骨骨折、左肋骨5 、6 、7 骨折併血胸、四肢多處撕
    裂傷之傷害；丁○○亦因而人車倒地，受有頭部外傷併顱底
    骨折及氣腦、顏面多處骨折、顏面多處擦傷、左眼鈍挫傷及
    結膜下出血、雙眼角膜損傷之傷害。丁○○於肇事後，在未
    被有偵查犯罪職權之機關或公務員知悉前，不逃避接受裁判
    ，於警方前往醫院處理時，承認其為駕駛人，因而自首接受
    裁判。
二、案經丁○○、丙○訴由雲林縣警察局斗南分局報告臺灣雲林
    地方法院檢察署檢察官偵查後聲請簡易判決處刑。
    理  由
一、訊據被告丁○○、丙○均坦承有於前揭時、地發生車禍，雙
    方並均倒地受傷之事實，惟均矢口否認有何過失，被告丁○
    ○辯稱：那個路段常發生事故，我騎到那邊都很小心，那天
    路燈不亮，突然有個黑影從我左手邊過來，閃避不及就發生
    車禍；被告丁○○之辯護人為其辯護稱：事故發生當時為夜
    間無照明，被告丁○○對於車前狀況的注意能力，僅在機車
    頭燈照明所及之範圍內，被告丙○在劃有行車分向線的道路
    上貿然橫越，造成被告丁○○無法預見與迴避，被告丁○○
    對事故之發生並無過失責任。被告丙○之辯護人則為其辯護
    稱：當時丙○是南北方向沿著路旁散步，不是從對向走過來
    ，是被告丁○○從後方騎機車過來撞倒丙○，丙○是沒有過
    失的云云。
二、經查：
    (一)被告丁○○有於上開時、地，騎乘車牌號碼MLH-689 號機
      車，與步行之被告丙○發生車禍，雙方並受有上開傷害等
      事實，為被告丁○○、丙○所自承，並有道路交通事故調
      查報告表、現場圖各1 份、現場照片12張在卷可稽。丙○
      因此次車禍，受有蜘蛛膜下腔出血、左脛腓骨開放性骨折
      、右腓骨骨折、左肋骨5 、6 、7 骨折併血胸、四肢多處
      撕裂傷之傷害；丁○○受有頭部外傷併顱底骨折及氣腦、
      顏面多處骨折、顏面多處擦傷、左眼鈍挫傷及結膜下出血
      、雙眼角膜損傷之傷害，亦有財團法人嘉義基督教醫院（
      下簡稱嘉義基督教醫院）95年2 月10日、95年3 月3 日診
      斷證明書各1 紙在卷足憑。被告2 人有於上開時、地發生
      車禍及2 人均因此受有傷害等情，應堪認定。
    (二)本件經證人乙○○到庭證稱：我與丙○是鄰居，丙○住在
      我家對面再過去一些，差不多隔3 間的距離，車禍那天晚
      上，剛好我家那盞路燈壞了，所以暗暗的，我有看到丙○
      在路邊走，他走在他家那邊的路邊，是走往斗六市的方向
      ，後來聽到一聲碰，就沒有看到丙○的人，撞到時，我有
      聽到丁○○喊「阿伯阿伯」，我就想是不是丙○，我過去
      看，說「騎那麼猛幹嘛」，丁○○說「沒有啦，就暗暗的
      ，看到人就來不及了」。丙○的兒子來了之後，丁○○一
      直說抱歉，說他不是故意的，丁○○扶著丙○的地方在我
      家正對面，我是聽到聲音才過去看的，車禍發生後，我有
      留在現場看，後來很多人來，車禍現場有看到一頂帽子，
      上面寫崁腳保安宮等語（本院卷第92-96 頁），證人乙○
      ○所述車禍發生當時之情形，核與證人即被告丙○於本院
      審理時所稱：車禍發生當天晚上，我在路邊散步，我被撞
      到的地方是在我住家的那一邊，當天有戴保安宮的帽子等
      情形大致相符，是車禍發生時，證人乙○○確實在場，應
      屬無疑，被告丁○○否認乙○○當時在場，並不足採。又
      證人乙○○與被告2 人均無仇隙，亦無何利害關係，應無
      偏袒或迴護何者之嫌，所為證言應堪採信，是堪認被告丙
      ○於上開時、地，係在雲林縣古坑鄉○○ ○道路北向車道
      上由南往北方向行走，而非由西往東方向穿越馬路。被告
      丁○○之辯護人認被告丙○係橫越道路，並無足採。
    (三)本件車禍經證人即告訴人兼被告丙○到庭證稱：我在路邊
      散步，被撞到的地方是在我住家的那一邊，我從右手邊聽
      到機車的聲音，頭轉過去，就被撞到了等語。被告丁○○
      供稱：發生事故後，看見機車前方躺著一個人等語，而車
      禍發生後，被告丁○○之機車係前方車頭損壞，亦有卷附
      照片可稽，足認本件車禍之發生，係被告丁○○騎乘機車
      由後方撞及前方之被告丙○。又依卷附道路交通事故調查
      報告表、現場圖及現場照片可知，肇事地點為直線道路，
      被告丁○○於警詢及本院審理時均自承並未看見被告丙○
      ，只看到黑影從左側閃過來等語，本件車禍發生當時雖為
      夜間無照明，但該路段南向車道上有路燈，道路兩旁有民
      宅，有現場照片可證，是肇事地點並非完全漆黑，況證人
      乙○○於同一時地，仍可看見被告丙○在路邊行走，則被
      告丁○○在騎乘機車有開大燈之情形下，應更可輕易發現
      被告丙○行走在前，乃其竟未注意到前方有人，而由後方
      撞上，被告丁○○有未注意車前狀況之過失，至為明顯。
      被告丁○○騎乘機車行經上開肇事地點時，若有注意車前
      狀況，應可避免此次車禍之發生，乃其竟未注意及此，致
      撞及行走在前之被告丙○，造成此次車禍，應認被告丁○
      ○就此車禍之發生應負主要過失之責。
    (四)被告丙○雖亦否認有何過失，惟依卷附道路交通事故調查
      報告表、現場圖、現場照片、刮地痕及血跡分布位置可知
      ，車禍係發生在雲林縣古坑鄉○○ ○道路北向車道之中間
      位置，該路段之北向車道路寬超過8 公尺，大約在8 至9
      公尺之間（現場圖比例尺為2 公尺），車禍發生地點，距
      離路緣至少還有3 公尺，該路段北向車道旁，並無車輛停
      放，是慢車道上尚有多餘之道路寬度可供被告丙○行走。
      且證人乙○○亦指稱被告丙○，是在慢車道之中間位置行
      走（見本院卷第107 頁證人乙○○所繪之圖），足認被告
      丙○並未靠邊行走，而被告丙○於上開時地，若有靠邊行
      走，亦不致遭被告丁○○所騎之機車撞及，是應認被告丙
      ○對本件車禍之發生，有未注意靠邊行走之過失。
    (五)本件車禍經送臺灣省嘉雲區車輛行車事故鑑定委員會鑑定
      ，鑑定結果亦認若行人丙○係由南向北方向行走，則被告
      丁○○駕駛普通重機車夜間行經無照明路段，未充分注意
      車前狀況，由後撞及行人，為肇事主因，行人丙○夜間行
      經無照明，未劃設人行道之道路，未靠邊行走，為肇事次
      因，有該委員會95年6 月27日嘉雲鑑950330字第09558024
      03號函文在卷可參。至被告丁○○及其辯護人聲請傳喚被
      告丁○○之僱主莊舜翼，欲證明車禍發生後，莊舜翼到現
      場時，並無證人乙○○在場，惟證人乙○○確係車禍發生
      時在場之人，已如前述，況莊舜翼為車禍發生後，經被告
      丁○○電話通知始到場之人，故縱莊舜翼到達後，並未看
      見乙○○在場，亦不足以否定乙○○於車禍發生時在場之
      事實，本院認並無傳喚莊舜翼之必要，附此敘明。
    (六)按汽車行駛時，駕駛人應注意車前狀況，並隨時採取必要
      之安全措施；又行人應在劃設之人行道行走，在未劃設人
      行道之道路，應靠邊行走，道路交通安全規則第94條第3
      項、第133 條分別定有明文。被告丁○○為領有合格駕駛
      執照之人，被告丙○亦為具有社會經驗之人，對上開道路
      交通安全規則應知之甚明，被告丁○○於上揭時、地騎乘
      機車及被告丙○行走於上開地點，自應遵守上開規定，且
      依卷附道路交通事故調查報告表之記載，當時雖夜間無照
      明，但天候晴、路面乾燥、無缺陷、道路無障礙物、視距
      良好等情，並無不能注意之情事，詎被告丁○○竟未注意
      車前狀況；被告丙○未注意靠邊行走，因而肇致本件車禍
      ，致雙方分別受有前述傷害，自均屬有過失。再被告2 人
      之過失行為與對方所受之傷害間，有相當因果關係。本件
      事證明確，被告丁○○、丙○之過失傷害犯行均堪認定，
      應依法論科。
三、按行為後法律有變更者，應將行為時之法律與裁判時之法律
    比較適用最有利於行為人之法律；又新舊刑法關於刑之規定
    ，雖同採從輕主義，惟比較時仍應就罪刑有關之共犯、未遂
    犯、想像競合犯、牽連犯、連續犯、結合犯，以及累犯加重
    、自首減輕暨其他法定加減原因（如身分加減）與加減比例
    等一切情形，綜其全部罪刑之結果而為比較，再適用有利於
    行為人之法律處斷，而不得一部割裂分別適用不同之新舊法
    （最高法院24年上字第4634號判例意旨、95年度第8 次刑事
    庭會議決議參照）。本件被告2 人行為後，刑法已於94年1
    月7 日修正，95年7 月1 日施行，其中：(一)刑法第284 條第
    1 項前段之罰金法定刑部分規定為得科銀元500 元以下罰金
    ，依罰金罰鍰提高標準條例第1 條前段規定之提高倍數10倍
    ，及修正前刑法第33條第5 款規定之罰金最低額1 元計算，
    本罪之罰金刑最高為銀元5,000 元即新臺幣15,000元，最低
    額為銀元1 元即新臺幣3 元。而依修正後刑法施行法增訂第
    1 條之1 規定：刑法分則編所定罰金之貨幣單位為新臺幣。
    94 年1月7 日刑法修正時，刑法分則編未修正之條文定有罰
    金者，自94年1 月7 日刑法修正施行後，就其所定數額提高
    為30倍。又修正後刑法第33條第5 款規定為：「罰金：新臺
    幣1,000 元以上，以百元計算之。」是依修正後之法律，該
    罪所得科處之罰金刑最高為新臺幣15,000元，最低為新臺幣
    1,000 元。比較修正前後之本罪罰金法定刑最低額，修正後
    之規定並未較有利於被告2 人；(二)修正前刑法第41條第1 項
    前段原規定：「犯最重本刑為5 年以下有期徒刑以下之刑之
    罪，而受6 個月以下有期徒刑或拘役之宣告，因身體、教育
    、職業、家庭之關係或其他正當事由，執行顯有困難者，得
    以1 元以上3 元以下折算一日，易科罰金。」而被告2 人行
    為時之易科罰金折算標準，依修正前罰金罰鍰提高標準條例
    第2 條前段規定，係就其原定數額提高100 倍折算1 日，則
    本件被告2 人行為時之易科罰金折算標準，應以銀元300 元
    折算1 日即新臺幣900 元折算1 日。被告2 人行為後，刑法
    第41條第1 項前段修正為：「犯最重本刑為5 年以下有期徒
    刑以下之刑之罪，而受6 個月以下有期徒刑或拘役之宣告者
    ，得以新臺幣1,000 元、2,000 元或3,000 元折算1 日，易
    科罰金。」，比較修正前後之易科罰金折算標準，修正後之
    規定並未較有利於被告2 人；(三)修正前刑法第62條規定：「
    對於未發覺之罪自首而受裁判者，減輕其刑。但有特別規定
    者，依其規定。」；修正後刑法第62條規定為「對於未發覺
    之罪自首而受裁判者，得減輕其刑。但有特別規定者，依其
    規定。」修正前規定係減輕其刑，而修法後則規定得減輕其
    刑，新舊法比較結果，以修法前之規定有利於被告丁○○。
    (四)修正前刑法第68條規定：「拘役或罰金加減者，僅加減其
    最高度」；修正後刑法第67條規定：「有期徒刑或罰金加減
    者，其最高度及最低度同加減之」，本件被告丁○○有自首
    減輕其刑之適用，被告丙○有依刑法第18條第3 項規定減輕
    其刑之適用（均詳後述），比較修正前後之規定，以修正後
    規定罰金減輕者，亦減輕其最低度，較有利於被告2 人，惟
    綜合前開所述全部罪刑之結果而為比較，仍以修正前之舊法
    較有利於被告2 人，應一體適用修正前之刑法規定論處。
四、核被告丁○○、丙○所為，均係犯刑法第284 條第1 項前段
    之過失傷害罪。被告丁○○於肇事後，在未被有偵查犯罪職
    權之機關或公務員知悉前，不逃避接受裁判，於警方前往醫
    院處理時，當場承認其為駕駛人，因而自首接受裁判，有雲
    林縣警察局斗南分局道路交通事故肇事人自首情形紀錄表1
    紙在卷可參，應依修正前刑法第62條前段之規定減輕其刑。
    被告丙○係於8 年9 月15日出生，行為時為滿80歲之人，業
    經本院當庭核對其年籍資料無誤，爰依刑法第18條第3 項之
    規定，減輕其刑。爰審酌被告丁○○就本件車禍應負主要過
    失責任，被告丙○應負次要過失責任，至今仍未與對方達成
    和解，及其等犯後均否認有何過失、雙方因此次車禍所受之
    傷勢程度，被告丁○○、丙○目前均無業等一切情狀，分別
    量處如主文所示之刑，並均諭知易科罰金之折算標準。至被
    告丙○雖主張其所受傷害已達重傷程度，惟經本院向被告丙
    ○就診之嘉義基督教醫院、國立臺灣大學醫學院附設醫院雲
    林分院（下簡稱臺大醫院雲林分院）查詢其傷勢情形，嘉義
    基督教醫院函覆：病患丙○左下肢脛骨及腓骨骨折，右下肢
    霏骨骨折，傷後暫時喪失行走功能，待骨折癒合後，理應可
    以恢復行走功能；臺大醫院雲林分院函覆：病患左脛骨在復
    健之下，應可部分回復，但恐難完全，應屬減衰部分之效用
    ，右下肢之踝關節有骨折，經時間治療，應可恢復大部分功
    能，但仍有部分喪失，分別有嘉義基督教醫院95年11月24日
    （95）嘉基醫字第1810號、臺大醫院雲林分院95年12月4 日
    台大雲分歷字第0950008146號、95年12月29日台大雲分歷字
    第0950008839號函文各1 份在卷可參，足認被告丙○下肢部
    分所受之傷害，尚未達於機能完全喪失之毀敗程度，非屬重
    傷，併此敘明。
五、據上論斷，應依刑事訴訟法第299 條第1 項前段，刑法第2
    條第1 項前段、第284 條第1 項前段、第18條第3 項，修正
    前刑法第62條前段、第41條第1 項前段，刑法施行法第1 條
    之1 第1 項、第2 項前段，罰金罰鍰提高標準條例第2 條（
    修正前），現行法規所定貨幣單位折算新臺幣條例第2 條，
    判決如主文。
本案經檢察官甲○○到庭執行職務。
中　　華　　民　　國　　96　　年　　3 　　月　　21　　日
                  刑事第三庭  審判長法  官 劉 國 賓
                                    法  官 廖 淑 華
                                    法  官 王 素 珍
以上正本證明與原本無異。
如不服本判決，應於判決收受後10日內，向本院提出上訴狀（須
附繕本）。
                                    書記官 李 達 成
中　　華　　民　　國　　96　　年　　3 　　月　　26　　日
附錄本案論罪科刑法條：
刑法第284條第1項
因過失傷害人者，處6 月以下有期徒刑、拘役或5 百元以下罰金
，致重傷者，處1年以下有期徒刑、拘役或5百元以下罰金。
